臺灣高等法院刑事判決
110年度上訴字第3283號
上  訴  人  
即  被  告  何宗頴



上列上訴人因詐欺案件，不服臺灣新竹地方法院109年度訴字第8
94號，中華民國110年8月30日第一審判決（起訴案號：臺灣新竹
地方檢察署109年度少連偵字第109號），提起上訴，本院判決如
下：
    主  文
上訴駁回。
    事  實
一、何宗頴意圖為自己不法之所有，基於以網際網路對公眾散布
    而犯詐欺取財之犯意，先於民國108年11月間某日，向不知
    情之彭子建（業經臺灣新竹地方檢察署檢察官以109年度少
    連偵字第109號為不起訴處分確定）借用彭子建名下合作金
    庫帳號000-0000000000000號帳戶（下稱合庫帳戶）供己使
    用，再於108年11月初，以僱用手機銷售業務員、以賣價百
    分之10抽成做為報酬為說詞，指示不知情之楊妍葶在社群軟
    體FACEBOOK網頁中以暱稱「楊情璉」張貼佯稱欲銷售蘋果廠
    牌手機之文章，致胡００（真實姓名年籍詳卷，無證據證明何
    宗頴知悉其為少年）於108年11月19日20時許，在其位於臺
    南市新市區之住處瀏覽上開訊息後陷於錯誤，以通訊軟體LI
    NE連結何宗頴所創設暱稱為「Hesyao Ying」（LINE ID：00
    0000000）之帳號為好友，何宗頴以LINE向胡００佯稱得以新
    臺幣（下同）1萬3,000元之價格購取廠牌iPhone8Plus手機
    ，且可分期付款，復提供彭子建上開合庫帳戶供胡００匯款，
    嗣因胡００無法使用轉帳方式付款，何宗頴另以購買網路遊戲
    「星城Online」遊戲幣為由，向不知情之遊戲幣商李福源取
    得便利超商ibon繳款序號計13筆後，將上開繳款序號提供給
    胡００，並以各種理由要求胡００付款，致使胡００陷於錯誤，而
    於108年11月20日17時26分許起至同年12月21日1時47分許止
    期間內，先後以ibon繳付4,045元、1,000元、2,045元、2,0
    45元、5,045元、1,045元、2,045元、1,045元、2,045元、5
    45元、3,045元、1,045元、1,045元，共計2萬6,040元，李
    福源確認入款後，便將同等價值之遊戲幣付給何宗頴於「星
    城Online」之帳號「太委屈了吧」帳戶內。何宗頴復於108
    年12月11日前某日，向胡００佯稱需以舊手機做為抵押品為由
    ，要求胡００於108年12月11日某時許，以店到店包裹之方式
    ，將其所有之廠牌iPhone6S舊手機寄至新竹市○區○○路○段00
    0之0號0樓統一便利超商科學門市，何宗頴於領收該手機後
    ，於108年12月13日某時許，將上開手機持至莊玲珠開設、
    位於新竹市○區○○街000號之「共展通信行」變賣得款5,000
    元。嗣何宗頴未依約將交易之手機交付胡００，胡００始知受騙
    ，並報警處理，經警方調閱上開廠牌iPhone6S手機之IMEI碼
    並查詢門號插卡紀錄，循線通知手機現持有人陳駿逸、通訊
    行老闆莊玲珠到案說明，始查悉上情。
二、案經胡００訴由臺南市政府警察局善化分局報告臺灣臺南地方
    檢察署檢察官陳請臺灣高等檢察署檢察長核轉臺灣新竹地方
    檢察署（下稱新竹地檢署）檢察官偵查起訴。
    理  由
壹、程序方面：
　　按被告以外之人於審判外之言詞或書面陳述，除法律有規定
    者外，不得作為證據；又被告以外之人於審判外之陳述，雖
    不符合同法第159條之1至第159條之4之規定，但經當事人於
    審判程序同意作為證據，法院審酌該言詞陳述或書面陳述作
    成時之情況，認為適當者，亦得為證據。當事人、代理人或
    辯護人於法院調查證據時，知有第159條第1項不得為證據之
    情形，而未於言詞辯論終結前聲明異議者，視為有前項之同
    意，刑事訴訟法第159條第1項及第159條之5分別定有明文。
    查被告何宗頴經本院合法傳喚無正當理由未到庭，惟其於原
    審言詞辯論終結前（見原審卷第121至122、125至129頁）、
    檢察官於本案言詞辯論終結前（見本院卷第101至105頁），
    均未就本判決所引用之各該被告以外之人於審判外之陳述及
    所調查之證據主張有刑事訴訟法第159條第1項不得為證據之
    情形，而均同意作為證據，本院審酌該證據作成時並無違法
    及證明力明顯過低之瑕疵等情況，認為適當，應有證據能力
    。至於所引其餘非屬供述證據部分，既不適用傳聞法則，亦
    非公務員違背法定程序所取得，依刑事訴訟法第158條之4反
    面解釋，同具證據能力。
貳、實體方面：
一、認定犯罪事實所憑之證據及認定之理由：
    上開事實，業據被告於原審準備程序及審判時均坦承不諱（
    見原審卷第121頁、第128頁），並有證人即告訴人胡００、證
    人楊妍葶、李福源、莊玲珠、陳駿逸於警詢時之證述時、證
    人彭子建於警詢、偵查中之證述詳實（見臺南市政府警察局
    善化分局刑案偵查卷宗《下稱善化分局卷》第3至11頁、第19
    至25頁、第49至55頁、第61至65頁、第121至125頁、第139
    至143頁、新竹地檢署109年度少連偵字第109號卷《下稱竹檢
    109少連偵109卷》第30至32頁）；復有證人楊妍葶於FACEBOO
    K網頁張貼銷售訊息頁面截圖、證人楊妍葶與被告LINE對話
    紀錄各1份、告訴人寄交iPhone6S手機收執聯影本、手機資
    訊、告訴人之臺南市政府警察局新化分局新化派出所受理各
    類案件紀錄表、受理刑事案件報案三聯單、內政部警政署反
    詐騙諮詢專線紀錄表、告訴人出具之便利超商ibon代收款款
    專用繳款證明13份、告訴人與被告之LINE對話紀錄各1份、
    訊航科技股份有限公司109年2月17日訊字第1090217001號函
    暨所附便利超商ibon繳費收據交易訂單查詢結果及付款資料
    、星城Online暱稱帳號「太委屈了吧」於星城中向證人李福
    源購買遊戲幣之紀錄、行動電話門號0000000000號申登及使
    用人查詢資料、統一數網股份有限公司109年1月10日統網字
    第（109）007號函、網銀國際股份有限公司109年3月5日網
    字第10903024號函暨所附星城Online暱稱「太委屈了吧」會
    員申請資料各1份、證人莊玲珠之指認犯罪嫌疑人資料、行
    動電話門號0000000000號申登人資料及雙向通聯紀錄、行動
    電話中古機買賣切結書各1份、證人莊玲珠之指認犯罪嫌疑
    人資料、行動電話門號0000000000號申登人資料及雙向通聯
    紀錄、行動電話中古機買賣切結書各1份、合作金庫商業銀
    行竹東分行109年1月15日（109）合金竹東字第1090000169
    號函暨所附彭子建帳戶歷史交易明細查詢結果各1份附卷可
    稽（見善化分局卷第27至47頁、第57頁、第59頁、第69至11
    9頁、第129至133頁、第137頁、第145至157頁、第165至293
    頁、第299頁、第325頁、第339至347頁、第349至351頁）；
    且綜觀全部卷證，尚無積極證據足認被告知悉告訴人為少年
    。綜上，被告上開任意性之自白，核與事實相符，堪以採信
    。本件事證明確，被告犯行洵堪認定，應依法論科。
二、論罪科刑及上訴駁回之說明：
(一)核被告所為，係犯刑法第339條之4第1項第3款之以網際網路
    對公眾散布而犯詐欺取財罪。被告利用不知情之楊妍葶於FA
    CEBOOK網頁刊登詐欺訊息部分，為間接正犯。
(二)刑罰減輕事由：　　　
　　本案被告所犯刑法第339條之4第1項第3款之以網際網路對公
    眾散布而犯詐欺取財罪之犯行，固應非難，然被告犯後已坦
    承犯行，而本案被害人僅有1人，此與一般利用網際網路對
    不特定人詐騙而獲取大量非法利益之情況仍屬有間。況被告
    已與告訴人達成和解，並依告訴人要求當場賠償3萬元，告
    訴人亦表示就量刑部分請從輕量刑等情，有原審法院110年
    度刑移調字第34號調解筆錄在卷可查（見原審卷第81至82頁
    ），顯見被告確有悔意，且已獲取告訴人之諒解，衡情其所
    犯為最輕本刑1年以上有期徒刑之罪，若科以法定最低刑度
    之刑，非無情輕法重之情形，依被告客觀之犯行與主觀之惡
    性雙方面加以考量，本院認縱處以法定最低刑度，客觀上尚
    足以引起社會上一般人之同情，非無可憫，爰依刑法第59條
    之規定，酌減其刑。
(三)累犯不予加重之說明：
 1、按刑法第47條第1項規定：「受徒刑之執行完畢，或一部之
    執行而赦免後，5年以內故意再犯有期徒刑以上之罪者，為
    累犯，加重本刑至二分之一。」，經查，被告前①於101年間
    ，因竊盜案件，經本院以101年度審易字第51號判決判處有
    期徒刑6月、2月、2月，應執行有期徒刑9月確定；②於100年
    間，因竊盜案件，經本院以101年度審易字第722號判決判處
    有期徒刑6月、6月、6月，應執行有期徒刑1年2月確定；③於
    101年間，因竊盜案件，經本院以101年度審易字第939號判
    決判處有期徒刑7月確定；④於101年間，因竊盜、違反電信
    法案件，經本院以101年度審訴字第785號判決判處有期徒刑
    6月、3月，應執行有期徒刑8月確定；⑤於101年間，因竊盜
    案件，經本院以102年度竹北簡字第180號判決判處有期徒刑
    3月確定；⑥於101年間，因竊盜案件，經本院以102年度審原
    易字第14號判決判處有期徒刑4月、4月、3月、3月、7月，
    得易科罰金部分應執行有期徒刑1年確定；⑦於101年間，因
    竊盜案件，經本院以102年度審易字第16號判決判處有期徒
    刑3月、7月確定；⑧於101年間，因竊盜案件，經本院以102
    年度審易字第159號判決判處有期徒刑4月、3月、3月，應執
    行有期徒刑9月確定，前揭①至⑥案、⑦至⑧案別經本院以103年
    度聲字第1521號、103年度聲字第1486號裁定應執行有期徒
    刑4年6月、1年7月確定，並接續執行，於105年10月25日縮
    短刑期假釋出監，所餘刑期付保護管束，於107年6月19日保
    護管束期滿未經撤銷視為執行完畢等情，有臺灣高等法院被
    告前案紀錄表在卷可稽（見原審卷第15至36頁），其於受有
    期徒刑執行完畢後，5年以內故意再犯本件有期徒刑以上之
    罪，依法應為累犯。
 2、參照大法官會議解釋第775號解釋文及理由書之意旨，有關
    累犯加重本刑部分，固不生違反憲法一行為不二罰原則之問
    題，惟其不分情節，基於累犯者有其特別惡性及對刑罰反應
    力薄弱等立法理由，一律加重最低本刑，致生行為人所受之
    刑罰超過其所應負擔罪責之個案，不符憲法罪刑相當原則，
    牴觸憲法第23條比例原則。於此範圍內，有關機關應自本解
    釋公布之日起2年內，依本解釋意旨修正之。於修正前，為
    避免發生上述罪刑不相當之情形，法院就該個案應依本解釋
    意旨，裁量是否加重最低本刑。
 3、查被告經執行完畢之前案為竊盜、違反電信法案件，與本案
    罪質不同，且卷內並無確切事證，足認被告有何特別之重大
    惡性，或對刑罰之反應力薄弱等教化上之特殊原因；況依本
    案被告之犯罪情節，相較於詐騙集團利用網際網路對不特定
    人詐騙而獲取大量非法利益之情況仍屬有間，惡性尚非重大
    ，且被告於犯後盡力與告訴人達成和解，賠償告訴人損失並
    獲取告訴人諒解，而認縱科以法定最低度刑，仍嫌過重，理
    由已詳述如前；是綜觀全案情節，對比本案罪名之法定刑，
    其罪刑應屬相當，並無必加重其最低法定本刑之必要，依上
    述解釋意旨，自無再依刑法第47條第1項規定加重其刑之必
    要。
(四)維持原判決及上訴駁回之說明：
 1、本院綜合調查證據結果，認原審以被告犯罪事證明確，據以論罪科刑，並以行為人之責任為基礎，審酌被告正值青壯，不思循正當途徑賺取金錢，為貪圖一己之私，透過網際網路施用詐術騙取他人財物，顯乏尊重他人財產權之觀念，行為實應予嚴懲；惟念其終能坦承犯行之犯後態度，兼衡其自述高中畢業之智識程度、案發迄今從事物流業、未婚無子女、與母親同住，經濟狀況普通（見原審卷第128頁），暨其犯罪之動機、目的、手段、素行、實際所生危害程度、所詐取財物價值、已與告訴人達成調解，並獲取告訴人諒解（見原審卷第81至82頁）等一切情狀，量處有期徒刑6月。復就沒收部分說明：按犯罪所得，屬於犯罪行為人者，沒收之；於全部或一部不能沒收或不宜執行沒收時，追徵其價額；犯罪所得已實際合法發還被害人者，不予宣告沒收或追徵，刑法第38條之1第1項前段、第3項、第5項分別定有明文。被告本案犯罪所得雖未據扣案，然被告業已賠償告訴人所受損害，有原審110年度刑移調字第34號調解筆錄在卷可查（見原審卷第81至82頁），是被告就該犯罪所得，等同於已實際合法發還予被害人，參照前揭規定，自毋庸宣告沒收。經核原審之認事用法，均無違誤，量刑及上開不予宣告沒收部分亦屬妥適。
 2、被告上訴意旨略以：我於原審僅承認有此買賣，但本案應屬
    民事上債務不履行，並無涉犯詐欺罪嫌，且原審為何以簡式
    審判程序判決乙節。按除被告所犯為死刑、無期徒刑、最輕
    本刑為3年以上有期徒刑之罪或高等法院管轄第一審案件者
    外，於前條第一項程序進行中，被告先就被訴事實為有罪之
    陳述時，審判長得告知被告簡式審判程序之旨，並聽取當事
    人、代理人、辯護人及輔佐人之意見後，裁定進行簡式審判
    程序，刑事訴訟法第273條之1第1項定有明文。查被告所犯
    刑法第339條之4第1項第3款之以網際網路對公眾散布詐欺取
    財罪，為上開可進行簡式審判程序之案件，且上開事實，業
    據被告於原審準備程序及審判時坦承不諱（見原審卷第121
    頁、第128頁），並有上開證人供述證據及非供述證據在卷
    可佐（詳述如前），足認被告上開任意性之自白，核與事實
    相符，是被告於原審準備程序進行中，就被訴事實為有罪之
    陳述，經告以簡式審判程序之旨，並聽取檢察官及被告之意
    見後，經原審合議庭評議後認合於上開規定，裁定進行簡式
    審判程序，於法並無不合。又被告在社群軟體FACEBOOK網頁
    中張貼佯稱欲銷售蘋果廠牌手機之文章，致告訴人瀏覽上開
    訊息後陷於錯誤，被告以LINE向告訴人佯稱得以1萬3,000元
    之價格購得蘋果廠牌手機，並提供帳戶供告訴人匯款，嗣因
    告訴人無法使用轉帳方式付款，被告另向告訴人佯稱需繳納
    網路遊戲幣款項及以舊手機做為抵押品為由，致使告訴人陷
    於錯誤而繳清上開遊戲幣款項及於108年12月11日某時許將
    其舊手機寄交被告，被告因而取得同等價值之遊戲幣，並隨
    即於108年12月13日某時許，將告訴人手機以5,000元變賣，
    是被告對告訴人所為上開詐欺犯行甚為明確；且倘若被告真
    心要販賣手機給告訴人，豈會於告訴人繳納共計2萬6,040元
    遊戲幣款項後，未立即依約將蘋果廠牌手機寄送告訴人，且
    作為抵押用之告訴人手機，被告又為何於取得告訴人手機後
    ，隨即以5,000元變賣，是被告上開行為，均與常情及一般
    正常交易有違，本案並非單純之民事債務不履行問題，是被
    告提起上訴後翻異前詞而所為之辯稱，顯為臨訟卸責之詞，
    實不足採。據上，被告上訴所指各節，均為無理由，應予駁
    回。　　　
三、被告經本院合法傳喚，無正當理由不到庭，爰不待其陳述而
    為一造辯論判決。　　　　　
據上論斷，應依刑事訴訟法第371條、第368條，判決如主文。
本案經檢察官周文如提起公訴，檢察官張瑞娟到庭執行職務。
中　　華　　民　　國　　111 　年　　3 　　月　　29　　日
                  刑事第十七庭  審判長法　官  鄭水銓
                                      法　官  沈君玲
                                      法　官  姜麗君
以上正本證明與原本無異。
如不服本判決，應於收受送達後20日內向本院提出上訴書狀，其
未敘述上訴之理由者並得於提起上訴後20日內向本院補提理由書
（均須按他造當事人之人數附繕本）「切勿逕送上級法院」。
                                      書記官  許俊鴻
中　　華　　民　　國　　111 　年　　3 　　月　　29　　日
附錄本案論罪科刑法條全文
刑法第339條之4第1項第3款：
犯第339條詐欺罪而有下列情形之一者，處1年以上7年以下有期
徒刑，得併科1百萬元以下罰金：
以廣播電視、電子通訊、網際網路或其他媒體等傳播工具，對
  公眾散布而犯之。